臺灣臺中地方法院刑事判決　　　　　　　　　　　　　九十四年度易字第四五二號
　　公　訴　人　臺灣臺中地方法院檢察署檢察官
　　被　　　告　丙○○
右列被告因竊盜案件，經檢察官聲請簡易判決處刑（聲請案號：九十三年度偵字第一
九○○九號），本院豐原簡易庭認不宜適用簡易程序，簽由本院刑事庭改依通常程序
審理，判決如左：
    主  文
丙○○無罪。
    理  由
一、公訴意旨略以：被告丙○○與陳瑞宏（另由檢察官簽分偵辦），共同意圖為自己
    不法之所有，於民國九十三年十月二十八日上午九時許，持客觀上足供凶器使用
    之油壓剪、鉗子及省力剪鐵器各一支，破壞臺中市長生巷十八之十號甲○○住處
    鐵窗（毀損部分未據告訴），欲自該處侵入竊盜之際，嗣為屋主發現報警，當場
    查獲而未得逞，並扣得前開行竊使用之工具油壓剪、鉗子、省力剪鐵器各一支、
    手套二雙、口罩一個等物，因認被告涉犯刑法第三百二十一條第一項第二、三款
    、第二項之加重竊盜未遂罪嫌云云。
二、按犯罪事實應依證據認定之，無證據不得認定犯罪事實；不能證明被告犯罪或其
    行為不罰者，應諭知無罪之判決，刑事訴訟法第一百五十四條第二項、第三百零
    一條第一項分別定有明文。又按刑法上之未遂犯，必須已著手於犯罪行為之實行
    而不遂，始能成立，此在刑法第二十五條第一項規定甚明，同法第三百二十一條
    之竊盜罪，為第三百二十條之加重條文，自係以竊取他人之物為其犯罪行為之實
    行，至該條第一項各款所列情形，不過為犯竊盜罪之加重條件，如僅著手於該項
    加重之行為而未著手搜取財物，仍不能以本條之竊盜未遂論（最高法院二十七年
    滬上字第五四號判例、八十二年度第二次刑庭會議報告意旨、八十七年度臺上字
    第三九○二號判決意旨參照）。本件公訴人認被告丙○○涉有右開加重竊盜未遂
    罪嫌，係以被告於警詢及偵查中之自白核與被害人甲○○指述情節相符，並有上
    開油壓剪、鉗子、省立剪鐵器、手套、口罩等物扣案可資佐證為其論據。訊據被
    告固對其於右揭時地為警查獲之事實，坦承不諱，惟堅決否認有何竊盜未遂犯行
    ，辯稱：案發當日「陳瑞宏」叫伊至現場時，「陳瑞宏」已將鐵窗剪好，伊有問
    「陳瑞宏」是否要行竊，「陳瑞宏」答稱不是，並叫伊看好現場就好不要一直問
    ，「陳瑞宏」剪好鐵窗後即叫伊在現場等一下，旋即離開現場，隨即屋主即回來
    並質問伊做何事，伊乃答稱在拔草云云。經查：被告如何與「陳瑞宏」共同基於
    意圖為自己不法所有之竊盜犯意聯絡，於上開時地共同持客觀上足供凶器使用之
    油壓剪、鉗子及省力剪鐵器各一支，在甲○○上址住處外破壞該屋所裝之鐵窗，
    甲○○接獲屋內其女兒電話通知上情後，旋即報警並趕回住處，被告與「陳瑞宏
    」甫將鐵窗剪斷一支之際，即為較警早趕回住處之甲○○逮捕，並交由隨後趕抵
    現場之警員處理，而當場查獲之事實，業據被告於警詢、偵查及本院初訊時直承
    不諱，核與被害人甲○○於警詢及審理中指述情節相符，並經證人即查獲被告之
    警員乙○○到庭結證在卷，復有卷附之現場照片四張及扣案之油壓剪、鉗子、省
    立剪鐵器、手套及口罩等物可資佐證，被告嗣於審理中翻異前供，改以上述情詞
    置辯，固難採信。惟被告與「陳瑞宏」既係在為破壞上址房屋鐵窗之加重行為時
    即為屋主發現報警查獲，依據上開說明，即難認被告已達竊盜之著手階段。又被
    告於為警查獲日之前，曾至案發現場勘查路況三次，固經被告於警詢及本院準備
    程序中供明在卷。惟按犯罪行為有犯罪之決意、陰謀、預備及實行等四個階段，
    在預備與實行之間，有一「著手」之點予以區隔，已經著手即為實行，尚未著手
    則為預備。一般學說上對於著手之闡述，主要者計有主觀說、客觀說及折衷說三
    說。實務上，最高法院判例對於一般犯罪之著手，認為係指犯人對於犯罪構成要
    件之行為（或稱構成犯罪之事實）開始實行者而言（參閱最高法院二十一年度非
    字第九十七號、二十五年度非字第一六四號、三十年度上字第六八四號判例），
    當係採取客觀說。查，被告勘查現場路況行為，既在實施加重條件行為之前，而
    被告之後所實施破壞鐵窗之加重行為，既難認已達竊盜之著手程度，則被告先前
    所為之勘查現場路況行為，益難認已達竊盜行為之著手。是被告所為應屬尚在預
    備竊盜階段，尚未達著手竊盜程度，再刑法對於預備竊盜既無處罰明文，復無法
    證明被告與「陳瑞宏」已著手於竊盜犯罪構成要件之實行而不遂，即難令被告負
    加重竊盜未遂罪責，被告犯罪既不能證明，即應為其無罪之諭知。
據上論斷，應依刑事訴訟法第四百五十二條、第三百零一條第一項，判決如主文。
中      華      民      國    九十四    年      六      月     三十     日
                                臺灣臺中地方法院刑事第十庭
                                  審判長法  官  郭  瑞  祥
                                        法  官  黃  炫  中
                                        法  官  江  奇  峰
右正本證明與原本無異。
如不服本判決，應於判決送達後十日內向本院提出上訴狀，上訴於臺灣高等法院臺中
分院( 須附繕本 )。
                                        書記官
中      華      民      國    九十四    年      六      月     三十     日
